臺灣臺中地方法院刑事判決
111年度訴緝字第9號
公  訴  人  臺灣臺中地方檢察署檢察官
被      告  黃琮祐



上列被告因詐欺案件，經檢察官提起公訴（109年度偵字第33544
號），嗣被告於準備程序中就被訴事實為有罪之陳述，經告知簡
式審判程序之旨，並聽取當事人之意見，經本院合議庭裁定由受
命法官獨任進行簡式審判程序，判決如下：
    主    文
丙○○犯以網際網路對公眾散布詐欺取財罪，累犯，處有期徒刑柒
月；又犯詐欺取財罪，累犯，處有期徒刑參月，如易科罰金，以
新臺幣壹仟元折算壹日。
    犯罪事實
一、丙○○並無出售廠牌為Apple，型號為iPhone11行動電話（下
    稱iPhone11手機）之真意，竟意圖為自己不法所有，基於以
    網際網路對公眾詐欺取財或詐欺取財之犯意，先後為下列行
    為：
  ㈠於民國109年8月2日前之某日，以網際網路連結FACEBOOK（俗
    稱臉書），於臉書社團「二手 iPhone手機買賣專區」內，
    以暱稱「Lin Slio」，對不特定人刊登欲出售iPhone11手機
    之訊息。適少年楊Ｏ溢（92年10月生，尚無證據足認丙○○知
    悉其未滿18歲）於該社團內瀏覽到前開訊息，乃與丙○○聯繫
    ，約定以新臺幣（下同）1萬7,000元代價，向丙○○購買iPho
    ne11手機1支；少年楊Ｏ溢於109年8月2日23時41分許，委託
    友人將1萬7,000元匯入丙○○名下之台新國際商業銀行帳戶（
    帳號為000-00000000000000號，下稱台新銀行帳戶）內，詎
    少年楊Ｏ溢遲未收到手機，始知受騙。
  ㈡於109年8月20日，以臉書暱稱「讓尾陳」，在臉書「二手 iP
    hone手機買賣專區」社團內，見少年林Ｏ赫（93年5月生，尚
    無證據足認丙○○知悉其未滿18歲）刊登欲收購iPhone手機之
    訊息，乃與少年林Ｏ赫聯繫，並與少年林Ｏ赫約定以1萬6,000
    元代價，出售iPhone11手機1支；少年林Ｏ赫於同日15時36分
    許，將1萬6,000元匯入前揭台新銀行帳戶內，詎少年林Ｏ赫
    事後至超商取貨後，僅收到1包鹽，始知受騙。
二、案經少年楊Ｏ溢、林Ｏ赫分別訴由臺中市政府警察局第二分局
    報告臺灣臺中地方檢察署檢察官偵查起訴。
    理    由
壹、程序事項
一、按除被告所犯為死刑、無期徒刑、最輕本刑為3 年以上有期
    徒刑之罪或高等法院管轄第一審案件者外，於前條第1 項程
    序進行中，被告先就被訴事實為有罪之陳述時，審判長得告
    知被告簡式審判程序之旨，並聽取當事人、代理人、辯護人
    及輔佐人之意見後，裁定進行簡式審判程序，刑事訴訟法第
    273 條之1 第1 項定有明文。查本件被告丙○○詐欺案件，被
    告於本院準備程序就被訴事實為有罪之陳述，經本院告知被
    告簡式審判程序之旨，並聽取檢察官、被告之意見後，裁定
    改依簡式審判程序進行審判。
二、按簡式審判程序之證據調查，不受第159條第1項之限制，刑
    事訴訟法第273條之2定有明文，是於行簡式審判程序之案件
    ，被告以外之人於審判外之陳述，除有其他不得作為證據之
    法定事由外，應認具有證據能力。本判決所援引被告以外之
    人於審判外之陳述，因本案採行簡式審判程序，復無其他不
    得作為證據之法定事由，依上說明，應認均具有證據能力，
    合先敘明。
三、至於卷內所存經本院引用為證據之非供述證據部分，審酌與
    本件待證事實間均具有關連性，且無證據證明係實施刑事訴
    訟程序之公務員違背法定程序所取得，亦無證據證明有何偽
    造、變造之情事，復經本院行調查證據程序，是依刑事訴訟
    法第158 條之4 之反面解釋，自應認均具有證據能力，得作
    為證據。
貳、實體事項
一、認定犯罪事實之證據及理由：
　　上揭犯罪事實，業據被告丙○○於偵查中及本院訊問庭、準備
    程序及審理時坦承不諱（見偵卷第133至135頁，本院訴緝卷
    第12、93、104頁），核與證人即告訴人少年楊Ｏ溢、林Ｏ赫2
    人警詢指訴相符（見偵卷第33至35、53至55頁），並有告訴
    人丁○○報案資料：內政部警政署反詐騙諮詢專線紀錄表、桃
    園市政府警察局桃園分局景福派出所受理詐騙帳戶通報警示
    簡便格式表、金融機構聯防機制通報單、丁○○之匯款紀錄擷
    圖、丁○○提出與被告之通訊軟體對話紀錄、受理各類案件紀
    錄表、台新國際商業銀行109年10月19日台新作文字第10922
    720號函暨檢附丙○○00000000000000號帳戶交易明細、帳戶
    個資檢視資料、台新國際商業銀行109年9月10日台新作文字
    第10919195號函暨檢附丙○○00000000000000號帳戶交易明細
    、告訴人甲○○報案資料：內政部警政署反詐騙諮詢專線紀錄
    表、桃園市政府警察局桃園分局高明派出所受理詐騙帳戶通
    報警示簡便格式表、金融機構聯防機制通報單、甲○○提出與
    被告之通訊軟體對話紀錄受理各類案件紀錄表、受理刑事案
    件報案三聯單（見偵卷第37至38、39、41、43頁右下角、43
    至44、45、47、49至50、51、57、59、63至64、65、67至69
    、71至74、75、77頁）、臺中市政府警察局第二分局109年1
    2月16日中市警二分偵字第1090049954號函暨檢附甲○○遭詐
    騙案相關錄影檔擷錄畫面等資料在卷可稽（見核交卷第9至1
    5頁），上開補強證據足以擔保被告前開任意性自白之真實
    性，核與事實相符，本件事證明確，被告犯行堪以認定，應
    依法論科。
二、論罪科刑：　
  ㈠核被告就犯罪事實欄一㈠所為，即以透過網際網路之傳播工具
    對公眾散布不實訊息之方式而詐取財物得逞，係犯刑法第33
    9條之4第1項第3款之以網際網路對公眾散布而犯詐欺取財罪
    ；就犯罪事實欄一㈡所為，係犯刑法第339條第1項之詐欺取
    財罪。
  ㈡查被告前因竊盜、妨害性自主案件，經臺灣高等法院以104年
    度侵上訴字第194號判決判處有期徒刑2月、6月確定，又因
    妨害性自主案件，經本院以104年度侵訴字第48號判決判處
    有期徒刑6月確定，再因妨害性自主、恐嚇取財案件，經本
    院以104年度侵訴字第135號判決判處有期徒刑1年、4月確定
    ，上開案件嗣經本院以105年度聲字第297號裁定應執行有期
    徒刑2年3月確定，被告入監執行後，於106年7月23日縮刑期
    滿執行完畢等情，有臺灣高等法院被告前案紀錄表在卷可參
    。被告受有期徒刑之執行完畢後，5年以內故意再犯本案有
    期徒刑以上之罪，本院審酌被告所犯前罪，與本案犯罪，均
    屬於故意犯罪類型，顯見前案有期徒刑執行並無顯著成效，
    被告對於刑罰之反應力薄弱，仍應適用累犯規定予以加重，
    不致生被告所受之刑罰超過其所應負擔罪責，導致其人身自
    由因此遭受過苛之侵害，而有不符憲法罪刑相當原則，進而
    牴觸憲法第23條比例原則情形，予以加重最低本刑並無罪刑
    不相當之情事，爰依刑法第47條第1項之規定加重其刑。
　㈢另按犯罪之情狀顯可憫恕，認科以最低度刑仍嫌過重者，得
    酌量減輕其刑，刑法第59條定有明文。考其立法意旨，科刑
    時原即應依同法第57條規定審酌一切情狀，尤應注意該條各
    款所列事項，以為量刑標準，刑法第59條所謂「犯罪之情狀
    顯可憫恕」，自係指裁判者審酌第57條各款所列事項以及其
    他一切與犯罪有關之情狀之結果，認其犯罪足堪憫恕者而言
    ，即必於審酌一切之犯罪情狀，在客觀上顯然足以引起一般
    同情，認為縱予宣告法定最低刑度猶嫌過重者，始有其適用
    （最高法院38年度台上字第16號、45年度台上字第1165號、
    51年度台上字第899號判決意旨可資參照）。就被告前開犯
    罪事實欄一㈠所犯之刑法第339條之4第1項第3款之以網際網
    路對公眾散布而犯詐欺財罪，其法定刑係1年以上7年以下有
    期徒刑，然同為以網際網路對公眾散布而犯詐欺取財罪者，
    其原因動機不一，犯罪情節亦未必盡同，造成危害社會之程
    度自屬有異，法律科處此類犯罪，所設之法定最低本刑卻屬
    相同，且縱量處最低法定刑，仍無從依法易科罰金或易服社
    會勞動，不可謂不重。衡諸本件被告以網際網路對公眾散布
    而犯詐欺取財罪，所為雖有不該，然考量被告加重詐欺之犯
    行，實際詐騙1人，詐騙金額為1萬7,000元，尚非甚鉅，若
    處以最低法定刑有期徒刑1年，仍嫌過重，且被告犯後坦承
    犯行，業與告訴人丁○○達成調解，有本院111年度中司刑移
    調字第192號調解程序筆錄附卷可參（見本院訴緝卷第115至
    117頁），是本院認被告之犯罪情節與其所犯法定刑相較，
    實有「情輕法重」之憾。另參照司法院大法官會議釋字第26
    3號解釋之意旨，並依被告客觀之犯行與主觀之惡性二者加
    以考量，本院審酌再三，認客觀上足以引起社會上一般人之
    同情，顯有堪資憫恕之處，因而認縱處以法定最低刑度猶嫌
    過重，爰依刑法第59條之規定，酌量減輕被告其刑。
  ㈣爰以行為人之責任為基礎，審酌被告不思正途賺取所需，貪
    圖一己不法私利，以販售手機為名取得告訴人信任，詐欺告
    訴人財物，造成告訴人財產蒙受損害，顯然缺乏法治觀念，
    所為實屬不當；然考量被告坦認犯行，已與告訴人2人於本
    院成立調解之犯後態度，告訴人2人亦當庭表示對被告科處
    刑度並無意見等語（見本院訴緝卷第104頁）；兼衡被告自
    述高職肄業之教育程度、扶養53歲母親、無子女、從事水電
    工作、每月收入2萬多至3萬多元、經濟狀況不佳等語（見本
    院訴緝卷第105頁），暨其犯罪之動機、目的、手段、已與
    告訴人2人成立調解等一切情狀，分別量處如主文所示之刑
    ，並就詐欺取財罪部分諭知易科罰金之折算標準。
三、沒收部分：
    按犯罪所得，屬於犯罪行為人者，沒收之；沒收，於全部或
    一部不能沒收或不宜執行沒收時，追徵其價額；犯罪所得已
    實際合法發還被害人者，不予宣告沒收或追徵；宣告前二條
    之沒收或追徵，有過苛之虞、欠缺刑法上之重要性、犯罪所
    得價值低微，或為維持受宣告人生活條件之必要者，得不宣
    告或酌減之，刑法第38條之1第1項前段、第3項、第5項、第
    38條之2第2項分別定有明文。查本件被告之犯罪所得，分為
    犯罪事實欄一㈠之17,000元，犯罪事實欄一㈡之16,000元，而
    被告就返還此等款項已與告訴人2人達成調解，有本院111年
    度中司刑移調字第192號調解程序筆錄在卷可參（見本院訴
    緝卷第115至117頁），被告既已與告訴人2人達成返還原詐
    騙金額之調解程序，如再予宣告沒收或追徵顯有過苛之虞，
    審酌沒收制度係為剝奪被告實際之犯罪所得，是就被告依調
    解程序筆錄應返還告訴人2人之詐欺款項，自無須再宣告沒
    收或追徵，敘明如上。
據上論斷，應依刑事訴訟法第273條之1第1項、第299條第1項前
段，刑法第339條之4第1項第3款、第339條第1項、第47條第1項
、第59條、第41條第1項前段，刑法施行法第1條之1第1項，判決
如主文。
本案經檢察官柯學航提起公訴，檢察官乙○○、戊○○到庭執行職務
。
中　　華　　民　　國　　111 　年　　2 　　月　　25　　日
                    刑事第九庭  法  官  彭國能
以上正本證明與原本無異。
如不服本判決應於收受判決後20日內向本院提出上訴書狀，並應
敘述具體理由；其未敘述上訴理由者，應於上訴期間屆滿後20日
內向本院補提理由書（均須按他造當事人之人數附繕本）「切勿
逕送上級法院」。
告訴人或被害人如不服判決，應備理由具狀向檢察官請求上訴，
上訴期間之計算，以檢察官收受判決正本之日起算。 
                                書記官  陳宇萱
中　　華　　民　　國　　111 　年　　2 　　月　　25　　日
附錄本案論罪科刑所犯法條
中華民國刑法第339條之4第1項
犯第339條詐欺罪而有下列情形之一者，處1年以上7年以下有期
徒刑，得併科1百萬元以下罰金：
一、冒用政府機關或公務員名義犯之。
二、三人以上共同犯之。
三、以廣播電視、電子通訊、網際網路或其他媒體等傳播工具，
    對公眾散布而犯之。
中華民國刑法第339條第1項
意圖為自己或第三人不法之所有，以詐術使人將本人或第三人之
物交付者，處5年以下有期徒刑、拘役或科或併科50萬元以下罰
金。